臺灣桃園地方法院民事判決　　　　　　　100年度勞訴字第2號
原　　　告　卓聖銀
訴訟代理人　陳河泉律師
被　　　告　泉福印染股份有限公司
法定代理人　許婉真
訴訟代理人　張家豪律師
上列當事人間請求給付退休金事件，於民國100 年5 月11日辯論
終結，本院判決如下：
    主  文
原告之訴及假執行之聲請均駁回。
訴訟費用由原告負擔。
    事實及理由
一、原告起訴主張：
  (一)先位聲明部分：原告自民國86年11月18日起任職於被告公司
    ，擔任操作配布員工作，工作表現良好。又因被告公司一般
    作業員中午無休息時間，原告正常上下班時間為早上8 點至
    下午4 點，且配布為「半件式」工作，以每天工作總碼數乘
    以0.02為個體一天之績效所得，即每1 萬碼加計200 元，則
    布好不好配、配的多少，亦影響被告公司配布員之薪資所得
    ，惟近來被告公司因喜用外勞以降低支出加班費之關係，已
    減少使本國勞工加班配布之分量。被告公司領班即訴外人姜
    仁樑於99年5 月3 日因當日已無工作，使原告得於4 點下班
    ，被告公司廠長即訴外人彭明照卻於99年5 月4 日將原告叫
    至辦公室質疑其不加班乙事，並要求從明日開始一律加班，
    當時尚有同單位作業員即訴外人莊銀郎、被告公司會計即訴
    外人梁秋香在場，然廠長助理吳姿伯於99年5 月5 日考量現
    場已無工作，亦使原告得於4 點下班，又因原告已排定於99
    年5 月6 日休假，彭明照遂於99年5 月7 日約下午3 點30分
    至40分原告上班時，至配布區再次向原告大聲斥責、惡言相
    向及質問不加班之原因，並要求原告每日工作8 小時即需達
    到配布3 萬碼，否則減薪，此為姜仁樑、工會常務理事劉進
    村所在場見聞，惟被告公司產能設備速度實際極限甚難達到
    此要求，除非為極好配之布，原則上工作8 小時僅得約2 萬
    碼之正、負2 千碼，顯為彭明照故意對資深員工即原告為不
    當之壓迫、刁難，況原告於99年5 月前已數度受彭明照藉加
    班乙事所壓迫。至於99年5 月8 日至10日則為原告休假期間
    ，無受彭明照要求加班進而拒絕，又或發生爭執之可能。然
    原告因前開情事被迫於99年5 月11日提出勾選離職事由為退
    休之被告公司制式「從業員辭呈及離職手續單」（下稱系爭
    辭呈），向被告公司申請退休，亦經被告公司相關主管所核
    准，期間原告即向姜仁樑、總經理呂仁煥明確表示退休之意
    ，又均未見被告公司向原告說明有不符勞動基準法自請退休
    及請領退休金要件之情，會計梁秋香亦未給予原告如被證六
    所示自行申請退休暨證明申請表填寫，更無於辦理退休當日
    與彭明照碰面而受慰留，況被告公司若認原告退休不符法定
    要件，自可拒絕原告之申請，應無由於核准原告退休後，再
    以原告不符退休法定要件為由拒絕給付退休金。另原告於99
    年5 月24日曾至桃園縣政府勞工服務中心諮詢退休之相關問
    題，且依99年10月13日桃園縣政府勞資爭議調解紀錄亦載以
    ，調解委員乃認原告離職之真意為申請退休。是原告自得依
    勞動基準法第55條之規定，請求被告公司給付退休金。而原
    告之工作年資自86年11月18日起算至99年5 月11日止，計12
    年又6 個月，共有25個基數，且平均薪資以原告退休前6 個
    月薪資（即包含每月薪資明細表所列「應付工資」、「加班
    費」、「全勤獎金」、「夜點費」、「各期績效獎金」等項
    目，均屬勞工因工作所獲對價，為經常性之給與），即98年
    11月至99年4 月份薪資各為新台幣（下同）36,185元、26,0
    12元、28,3 63 元、27,137元、36,058元、38,513元之總和
    ，除以6 個月，原告之平均薪資為32,045元（元以下四捨五
    入），故原告得請求被告公司給付之退休金為801,125 元（
    計算式：32,0 45 元×25個基數＝801,125 元）。
  (二)備位聲明部分：縱認原告所提出之系爭辭呈性質尚非申請退
    休，惟原告前已向總經理呂仁煥說明提出辭呈之原因，係受
    到上開彭明照管理上之不當壓迫、惡言相向，且其質問原告
    不加班乙事，無異於重大侮辱原告為懶散之員工，又要求兩
    造間勞動契約所無之每日工作8 小時需達配布3 萬碼，否則
    減薪之約定，致損害勞工之權益等情，已均如前所述，顯已
    符勞動基準法第14條第2 款、第5 款、第6 款之情事，為非
    自願性離職，此亦經99年10月13日桃園縣政府勞資爭議之調
    解委員所採。是依勞動基準法第14條第4 項準用同法第17條
    之規定，被告公司仍應給付原告資遣費，而原告之平均工資
    為每月32,045元，工作年資則為12年又6 個月，已均如前述
    ，則被告應給付原告之資遣費合計為400,563 元（計算式：
    32,045元×12.5個月＝400,563 元，元以下四捨五入）。
  (三)綜上所述，爰依法提起本件訴訟等語。並聲明：1.先位聲明
    ：被告應給付原告801,125 元及自起訴狀繕本送達日起至
    清償日止，按年利率5 ％計算之利息。原告願供擔保請准
    宣告假執行。2.備位聲明：被告應給付原告400,563 元及
    自起訴狀繕本送達日起至清償日止，按年利率5 ％計算之利
    息。原告願供擔保請准宣告假執行。
二、被告則以：
  (一)就原告主張先位聲明部分：原告之每月實際薪資計算方式，
    為基本薪資17,280元、全勤獎金1,000 元，加計超過配布基
    礎量多寡所定之績效獎金、每月實際加班時數所增加之薪資
    ，故薪水額度主要視配布之多寡及加班時數而調增，絕無要
    求定量之配布碼數或扣薪之情形，況布匹配染工作非一般年
    輕人所喜，亟需留下年資久且熟悉配布工作之原告，無由刁
    難。又原告所稱被告公司廠長彭明照斥責、壓迫乙事均非為
    真，實為原告主觀曲解與不當連結，僅因原告於99年5 月5
    日、6 日提早下班及休假，然依被告公司內部管理規則或習
    慣，提早下班應向公司報備或取得核准，彭明照為瞭解原告
    提早下班事由，盡其擔任被告公司廠長之責，始於99年5 月
    7 日態度溫和向原告表示加班可多領加班費及業績費用（此
    時證人劉進村並未在場，劉進村於當日下午3 點至5 點之安
    全檢查範圍實於廢水廠、定型機區域，故因無從親見原告與
    彭明照間之對話情形），嗣彭明照於99年5 月10日下午3 點
    左右以染色布量不足為由委婉商請原告加班，竟遭原告以布
    不好配為由拒絕，彭明照亦尊重其意願，然原告尚稱其向經
    理呂仁煥：「你請這什麼廠長，這麼無能，領班助理叫我下
    班廠長卻不知道」等語，顯除不配合加班、未聽從主管指示
    外，原告仍非常強勢，尚有辱罵公司主管之情形，已嚴重影
    響公司作業流程，並符合勞動基準法第12條第2 款之事由，
    被告本得不經預告終止兩造間勞動契約。且原告固有簽立加
    班同意書、志願書約定以，願無條件配合加班、服從上級命
    令及合理遷調，被告公司仍未曾因原告違反服從被告指揮及
    加班之契約義務而加以斥責。詎原告即於99年5 月11日提出
    系爭辭呈自請離職，經彭明照慰留，並陸續由彭明照、梁秋
    香詢問是否執意要在不符法定退休條件之情況下離職，原告
    仍離意甚堅，並稱為請求勞保退休，被告公司僅得核准。原
    告雖於系爭辭呈說明欄位記載退休，然原告為43年10月14日
    生，離職當時年僅55歲，年資12年6 個月，並不符合勞動基
    準法第53條各款所定之退休資格，故依民法第98條之規定探
    求原告真意，其僅有片面終止勞動契約之意，並非勞動基準
    法所定義之退休，而系爭辭呈僅為員工離職時通知被告公司
    離職時間點之行政流程手續，離職原因非被告公司所審酌，
    自不代表原告已合於勞動基準法之退休條件。且依被告公司
    行政流程，若員工符合勞動基準法退休資格而欲請領退休金
    ，需填載「自行申請退休暨證明申請表」，經確認符合法定
    退休條件後撥款並付予「勞工退休金給付通知書」，並需一
    個月前通知被告公司，以利找人力填補，然均未見原告踐行
    上開流程，顯見其僅欲片面終止勞動契約後離職，並無退休
    之意。況原告於離職後遲至99年9 月間始向桃園縣政府勞動
    及人力資源處申請勞資爭議協調，又僅請求資遣費，而無請
    求退休金，益徵原告主觀上亦僅認係離職，並非請求退休。
  (二)就原告主張備位聲明部分：被告公司既無故意刁難原告之情
    ，已如前述，實則原告離職之主要原因，係與被告公司廠長
    間因間就生產事項、工作方式之認知差距而相處不睦，尚不
    得據此指摘被告公司有意迫其離職。且依上所述，原告尚未
    達退休法定條件，即以退休為由申請離職以表達其不滿之意
    ，去意已決，被告公司無從慰留或更改，實原告僅有片面終
    止勞動契約之意，是本件並非被告公司主動終止勞動契約，
    原告則無由再依勞動基準法第17條之規定，請求被告公司給
    付資遣費。加之原告拒絕加班已違反前述加班同意書、志願
    書所生服從被告指揮及加班之契約義務，離職具有可歸責性
    ，其資遣費之請求更屬無據。
  (三)綜上所述，原告之主張實無理由。縱原告得請求給付退休金
    或資遣費，其所核算之平均工資，依勞動基準法第2 條第4
    項、勞動基準法施行條例第10條、最高法院86年度台上字第
    283 號民事判決意旨，亦不得將其每月薪資明細所列加班費
    、全勤獎金、夜點費及各期獎金等非經常性之給付項目列入
    計算，則原告每月經常性給與薪資應為17,280元（即原告薪
    資明細表所示「工資」項目），平均薪資應以此計之。等語
    以資抗辯，並提出答辯聲明：1.原告之訴駁回；2.如受不利
    判決，願供擔保免為假執行。
三、不爭執事項：
  (一)原告自86年11月18日起任職於被告公司，擔任生管課之操作
    配布員工作，迄至其於99年5 月11日向被告公司提出勾選離
    職原因為「退休」、說明欄位亦填寫「退休」、離職日期為
    99年5 月11日之被告公司制式「從業員辭呈及離職手續單」
    （即系爭辭呈），並經被告公司核准（經直屬單位即領班姜
    仁樑、各級主管黃文珍、廠區主管彭明照簽章，總經理呂仁
    煥批准）於當日離職為止，原告之工作年資已達12年6 個月
    ，而原告為43年10月14日出生，於離職時為55歲之事實，有
    系爭辭呈、本院100 年3 月23日言詞辯論筆錄、桃園縣政府
    勞動及人力資源處勞資爭議協調申請書附於本院卷第39 頁
    、第67頁、第38頁背面可參。
  (二)原告於86年11月18日前往於被告公司任職時，曾簽署載有「
    …若因公司業務需要，而需逾時加班，本人願無條件配合之
    加班絕無異議」等語之逾時加班同意書，以及載有「余謹以
    至誠願在泉福印染股份有限公司服務，貢獻智慧，為公司發
    展努力，除遵守國家法律，保證個人絕無不良嗜好外，並願
    遵守左列各項規定，如有違背願受嚴格懲處，絕無異議。(一)
    遵守公司規章。(二)服從上級命令及合理遷調。…」等語之志
    願書（見本院卷第36頁、第37頁）。
  (三)依原告之98年3 月份、99年5 月份放勤表之打卡紀錄所示，
    原告至被告公司之上班日，若為無加班之日，打卡紀錄均顯
    示其下班時間為下午4 點左右，包含於99年5 月5 日當日，
    原告亦於下午4 點1 分下班，另原告於99年5 月8 日至99年
    5 月10日各因例假日、輪休、事假等事由，該3 日均為休假
    狀態（見本院卷第116 頁、第121 頁）。至原告於99年5 月
    6 日排定休假乙事，則為兩造所不爭執（見本院卷第5 頁、
    第30頁）。
  (四)原告於99年5 月24日前往桃園縣政府勞工服務中心，詢問退
    休相關解釋法令疑義（見本院卷第129 頁）。嗣原告於99年
    9 月7 日再向桃園縣政府勞動及人力資源處提出協調申請書
    ，載以：「…茲因公司於99年5 月份起廠長彭明照要求本人
    加班，但公司之廠長助理小吳（即吳伯姿）考量現場無工作
    可做，而要求本人準時下班，導致彭廠長生氣大聲斥責本人
    ，本人受不了公司廠長惡言相向，每日處於精神壓力，無所
    適從，而且廠長要求每天工作量8 小時要達到3 萬碼，否則
    減薪，但因公司產能設備速度實際極限均無法達到，等於是
    故意刁難本人之工作，讓本人無法繼續在該公司工作，受不
    了公司主管之壓迫，憤而提出離職，茲因該離職是受廠長管
    理上之不當壓迫非自願性之提出，請公司仍應按本人服務年
    資核給資遣費新台幣39萬元」等語，並於「請求協調勞資爭
    議事項」欄位勾選為「資遣費」（見本院卷第38頁）；後兩
    造於99年10月13日進行調解之結果為不成立，並經桃園縣政
    府勞資爭議調解委員於當日之桃園縣政府勞資爭議調解紀錄
    ，記載以「…四、勞資雙方主張：勞方主張：請公司應按本
    人年資約13年核給資遣費39萬元。資方主張：該員卓聖銀先
    生於99年5 月11日自請離職，公司並無脅迫，甚至取離職單
    ，亦予以慰留，但該員辭意甚堅，堅持離職。…」、「五、
    調解方案：本爭議案經委員會審酌意見如后：…(二)查本件勞
    方於離職當時所填具之申請書，其上記載之離職事由為「退
    休」，且經資方核准在案，有資方提出之離職申請書可按，
    故勞方當時離職之真意應係在申請退休，而非辭職。況按，
    勞方表示因受廠長之不當對待始離職，如所述屬實，此與勞
    工基於自身事由而出於自願性之辭職，應屬有別，則資方仍
    非當然無給付資遣費之義務」等語（見本院卷第130 頁）。
  (五)原告離職前6 個月即98年11月至99年4 月之各月份薪資項目
    及金額：98年11月份之薪資為「工資」17,280元（「應付工
    資」17,280元）、「應稅加班費」537 元、「免稅加班費」
    4,833 元、「全勤獎金」1,000 元、「夜點費」2,700 元、
    「本期獎金」9,835 元，合計36,185元；98年12月份之薪資
    為「工資」17,280元（「應付工資」16,704元）、「免稅加
    班費」861 元、「全勤獎金」1,000 元、「夜點費」50 0
    元、「本期獎金」6,947 元，合計26,012元；99年1 月份之
    薪資為「工資」17,280元（「應付工資」17,280元）、「免
    稅加班費」2,392 元、「全勤獎金」1,000 元、「夜點費」
    1,500 元、「本期獎金」6,191 元，合計28,363元；99年2
    月份之薪資為「工資」17,280元（「應付工資」16,416元）
    、「免稅加班費」3,110 元、「全勤獎金」500 元、「夜點
    費」1,450 元、「本期獎金」5,661 元，合計27,137元；99
    年3 月份之薪資為工資17,280元（應付工資17,280元）、「
    免稅加班費」3,182 元、「假日加班費」576 元、「全勤獎
    金」1, 000元、「夜點費」2,550 元、「本期獎金」11,4
    70元，合計36,058元；99年4 月份之薪資為為「工資」17,2
    80元（「應付工資」17,280元）、「應稅加班費」239 元、
    「免稅加班費」4,880 元、「假日加班費」1,152 元、「全
    勤獎金」1,000 元、「夜點費」2,300 元、「本期獎金」11
    ,662元，合計38,513元，有原告之98年11月份至99年4 月份
    薪資明細表附於本院卷第16頁至第17頁可參。
四、爭執事項：
  (一)先位部分：
  1.原告簽立「從業員辭呈及離職手續單」（下稱離職單）之真
    意為何？被告公司有無就此，與原告成立准許其退休之合意
    ？若無，原告是否符合勞動基準法所定自請退休之要件？
  2.原告是否得請求被告給付退休金？原告離職前6 個月平均工
    資之計算，得否加計加班費、全勤獎金、夜點費及各期獎金
    等項目？又原告得請求之退休金金額若干？
  (二)備位部分：
  1.被告公司廠長彭明照對原告有無實施暴行或有重大侮辱之行
    為？有無要求原告需每日工作8 小時、並達配布3 萬碼，否
    則減薪之情事？
  2.上開情事是否符合勞動基準法第14條第2 款、第5 款、第6
    款所規定原告得不經預告終止契約之事由？即原告得否請求
    被告公司給付資遣費？
  3.若原告得請求被告之資遣費金額為何？其平均工資之計算，
    是否得加計加班費、全勤獎金、夜點費及各期獎金等項目？
五、本院之判斷：
  (一)先位聲明部分：
  1.原告簽立「從業員辭呈及離職手續單」之真意為自願離職：
  經查，參以原告所簽立之系爭離職單（附本院卷第39頁），
    原告確係勾選離職原因為「(9)退休」，並經直屬單位姜仁樑
    、各級主管黃文修、廠區主管彭明照於該離職單簽名，嗣被
    告公司總經理呂仁煥並於離職單上簽立「准」字樣，合先敘
    明。
  按勞工有下列情形之一，得自請退休：一、工作十五年以上
    年滿五十五歲者。二、工作二十五年以上者。三、工作十年
    以上年滿六十歲者，為勞動基準法第53條所明定。而查，原
    告既係自86年11月18日進入被告公司任職，則至其於99年5
    月11日遞出系爭離職單止，總計於被告公司工作達12年5 月
    又23日，且原告為43年10月14日出生，至99年5 月11日時，
    為55歲6 月又27日，是原告於99年5 月11日提出系爭離職單
    時，並未符合上開得自請退休之規定，是其於系爭離職單上
    勾選離職原因為「退休」，其真意究為何，茲分述如下：
  (1)參以現仍任職於被告公司，擔任人事兼會計職位之證人梁秋
    香於本院審理中所為之證述：「（原告離職這件事情是否知
    道？）我是事後才知道，員工一般離職的時候會跟我拿辭職
    單。原告有來跟我拿辭職單，當時我有跟他說不要那麼快決
    定，要想清楚。原告他當時拿了以後就出去寫，一個小時內
    就拿回來，拿回來的時候離職單上面的領班、課長、廠長都
    已經簽完名了，廠長是在我的辦公室簽名的，我確認上面的
    簽名完背後拿給總經理」、「（原告是否有說為何要離開？
    ）他有跟我說他不想做了，他想退休，但是我有跟他說他的
    年齡與年資都還沒有到，因為還沒有六十歲且沒有滿十五年
    的年資，且退休的表格是另外一種聲請書，真正要退休的人
    不是寫辭職單的。當時他在離職單上簽退休，他說他想聲請
    勞保退休。他知道他還沒有符合六十歲及十五年年資之資格
    」、「（後來原告離職聲請之後是否有回來找你要填載什麼
    樣的文件，或者跟你聲請退休金或者其他資遣費之金額？）
    沒有。但是離職後我有一次在工廠遇到原告，我問他說不是
    要我幫你拿勞保退休之聲請書，為何沒有來跟我拿，他說他
    已經自己去辦好了」等語（參本院卷第69頁至第70頁），可
    知於證人梁秋香之認知中，原告於簽立之該離職單之當日，
    確有離職之意思，而其之所以於該離職單勾選退休，並於說
    明欄中記載「退休」二字，乃係為向勞保局辦理退休，並非
    為向被告公司申請退休，且證人梁秋香於當時已明確告知原
    告，其尚未符合可向公司辦理退休之條件，此亦核與現亦仍
    任職於被告公司，擔任廠長職務之彭明照到庭所證述：「｛
    （提示被證四【即系爭離職單】，並告以要旨）廠區主管彭
    是否是你簽的？並說明當時簽名之過程？｝是的，是我簽的
    。當天早上會計跟我說原告要來離職，我就回到會計室，就
    遞出這張離職單，我就跟原告說我們相處這麼多年有必要這
    麼意氣用事嗎，我看他的離職原因是退休，但是我就問會計
    小姐原告的年齡到了但是年資還不足，但是會計跟我說他是
    要聲請勞保退休，我就說如果這樣可以，所以我才簽名。因
    為聲請勞保退休是合法的，所以我才簽名。」、「......
    ，後來看到他的時候就是簽離職單的時候，我有勸他不要離
    職，過去的事情不要放在心上」、「（是否有與他確認說為
    何尚未符合退休年資仍然要退休？）我沒有親自與他確認，
    但是我問會計小姐為何要退休的時候，會計小姐說原告要請
    勞保退休的時候原告都在旁邊」等語（參本院卷第70頁背面
    、第71頁）相符。
  (2)又參以原告於99年9 月7 日，向桃園縣政府勞動及人力資源
    處，申請勞資爭議協調之申請書（參本院卷第38頁），原告
    則係於請求協調勞資爭議事項欄中，勾選「資遣費」，並非
    「退休金」，且簡述爭議之經過，亦未提及向被告請求退休
    一事，僅說明因受不了廠長彭明照之惡意刁難，而出於非自
    願提出離職書，故認被告公司應給付資遣費39萬元，仍未述
    及其於系爭離職單上記載「退休」一事，故可認直至申請協
    調當時，原告均認其為離職，可向被告公司請求部分，為資
    遣費，此亦合於上開二名證人所為之證述，更可認證人梁秋
    香證稱：原告於系爭離職單上勾選退休、並於說明欄記載「
    退休」二字，原告並無向被告公司申請退休及請領退休金之
    意，僅係為向勞保局請領相關之退休金所致等語，確屬可信
    。是上開兩名證人，雖仍任職於被告公司，但其等所為之證
    述，並無特別偏袒被告公司之情形，且與相關之資料，亦為
    吻合，足認其等前揭之證述，堪信為真實。
  (3)另自被告所提出被告公司其他員工離職時所提出之離職單（
    附本院卷第77頁至80頁），縱有員工未於離職原因勾選任何
    原因，亦未於說明欄中記載任何事由，被告公司之廠長均會
    在其上簽名，被告公司總經理呂仁煥，亦會簽立「准」，故
    可認於離職單簽名之各級主管及被告公司總經理，應係就員
    工欲自願離職時，表現在離職單上之離職意思表示，予以同
    意，而非就離職原因為准駁之意思表示。故就本案原告所簽
    立之離職單而言，證人彭明照於上簽名、總經理於上簽立「
    准」字，應均屬知悉原告有離職之意思表示，並就該意思表
    非予以同意，未加拒絕而已，應無同意原告得向被告公司申
    請退休並請領退休金之意思。況證人姜仁樑亦到庭證稱：其
    確於欲退休前一個月即書寫退休聲請書予被告公司，其並做
    到（99年）5 月31日才退休，而其退休時，就是簽立如被證
    六（參本院卷第81頁）之自行申請退休暨證明申請表（參本
    院卷第69頁）；而參以該申請表係記載【職「」因退休年資
    將屆，自行申請退休，擬於「」年「」月「」日退休，退休
    金一切申請依據勞工保險局程序，本人並同意規定一旦申請
    退休，視同離職論】等制式字句。而原告亦不爭執其確實未
    曾簽立該申請退休暨證明申請表，另證人梁秋香亦證稱原告
    從未伊說過要與被告公司聲請退休（參本院卷第70頁），故
    更可認原告於簽系爭離職單時，並無向被告公司申請退休及
    領退休金之意，其乃係個人欲離開現職，始載立該離職單。
  (4)是以，原告簽立系爭離職單，確係有向被告公司離職之意，
    被告公司亦無拒絕之意，而原告於簽立離職單之時，並不符
    合勞動基準法第53條之規定，得自行申請退休之情形，是原
    告於該離職單勾選退休及書寫「退休」二字，僅係欲向勞保
    局請領其他給付，並無向被告公司申請退休及申領退休金之
    意，而被告公司之相關主管於離職單上簽名及載立「准」字
    ，並非同意原告可向被告公司辦理退休之情事一節，堪予認
    定，並可認原告確為自願離職，被告公司亦無拒絕之意。
  2.從而，原告簽立該離職單既無向被告公司申請退休之意，且
    其亦不符合勞動基準法第53條得自請退休之規定，故原告先
    位聲明請求被告給付退休金，即屬無據，應予駁回。
  (二)備位部分部分：
  1.被告公司廠長彭明照對原告有無實施暴行或有重大侮辱之行
    為？有無要求原告需每日工作8 小時、並達配布3 萬碼，否
    則減薪之情事？
  經查，證人即現仍任職於被告公司之機電課領班劉進村到庭
    證稱：於99年5 月7 日時，確有聽到被告公司之廠長彭明照
    要求原告須每天工作8 小時，且需達到配布三萬碼之程度，
    否則要減薪之話語，兩人不但為此爭吵並且打賭（參本院卷
    第92頁背面），故可認原告確與廠長彭明照於當日有就是否
    應加班、是否可達配布三萬碼等情事，發生口語上之爭執，
    否則彭明照不會於本院審理中時，亦證稱其於原告提出離職
    單時，告訴原告說：「我們相處這麼多年，有必要這麼意氣
    用事嗎？」（參本院卷第70頁背面），證人梁秋香亦不致於
    本院審理中證稱：「廠長彭明照有勸原告不要離職，說公歸
    公、私歸私，過去的事情不要放在心上，但是原告堅持離職
    」、「事後有聽說原告與彭明照二人有爭吵，但不知實際爭
    吵之原因」（參本院卷第69頁背面、第70頁）等話語。至被
    告雖辯稱證人劉進村當日下午3 時至4 時係在廢水場、4 時
    至5 時係在定基機處，不可能目賭原告與彭明照之間之對話
    情形，並提出證人劉進村於保全工作日報表上維修人員欄簽
    名之資料（參本院卷第115 頁）為憑，然該日報表之時間欄
    係一制式之文件，是證人劉進村應係以大概巡視之時間進程
    為填寫之依據，故不能僅以該日報表作為證人於當日之確定
    所在位置依據，況證人劉進村現仍為被告公司之員工，其所
    為之證述，應不致有特別偏袒原告之情形，故被告以該部分
    辯稱證人劉進村並無在場，其所為之證述顯不足採等，洵屬
    無由。
  再按有左列情形之一者，勞工得不經預告終止契約：一、雇
    主於訂立勞動契約時為虛偽之意思表示，使勞工誤信而有受
    損害之虞者。【二、雇主、雇主家屬、雇主代理人對於勞工
    ，實施暴行或有重大侮辱之行為者】。三、契約所訂之工作
    ，對於勞工健康有危害之虞，經通知雇主改善而無效果者。
    四、雇主、雇主代理人或其他勞工患有惡性傳染病，有傳染
    之虞者。【五、雇主不依勞動契約給付工作報酬，或對於按
    件計酬之勞工不供給充分之工作者】。【六、雇主違反勞動
    契約或勞工法令，致有損害勞工權益之虞者】，此為勞動基
    準法第14條第1 項所明定。是查：
  (1)證人彭明照雖可認為係被告公司之代理人，並其於99年5 月
    7 日，有口頭要求原告須每天工作8 小時，且需達到配布三
    萬碼之程度，否則要減薪之話語，已如上述，然此顯為原告
    與證人彭明照在就原告是否應予加班一事，所為口角爭執之
    對話內容，且證人劉進村並陳稱兩人甚至還就此事為打賭，
    故可認原告尚無意思受迫、實際權利受到侵害或覺得恐懼之
    情形，即證人彭明照所為之上開話語，未達暴行之程度，或
    有侮辱原告之情形發生，是自不符合上開法條1 項第2 款所
    示「、雇主、雇主家屬、雇主代理人對於勞工，實施暴行或
    有重大侮辱之行為者」之情形。
  (2)再按勞動基準法第30條第1 項乃規定，勞工每日正常工作時
    間不得超過8 小時，是若彭明照在每日之8 小時內，要求原
    告應予工作（或稱加班），並無任何違法之處；又是否應予
    減薪、得減薪之情形為何，乃須視被告公司之工作規則或與
    原告間之勞動契約而定，斷無從由廠長以一人之姿加以決定
    ，是就上開彭明照所述之話語，雖有提及減薪之事，然此並
    非廠長所得擅斷之事，且該等話語，應為原告與廠長彭明照
    就是否加班一事所為口頭上之氣話，且原告復未因彭明照上
    開話語，而有實質上權益受損之情形，即被告公司並無因此
    而有不依勞動契約給付工作報酬，或有違反勞動契約或勞工
    法令，致損及原告權益之虞之情形，是亦不符合上開法條第
    1 項第5 款、第6 款之情形。
  (3)從而，被告公司之代理人即被告公司之廠長彭明照雖於99年
    5 月7 日有向原告陳述上開話語，或縱其於該日之前亦有要
    求原告加班之情事，均尚不致構成勞動基準法第14條第1 項
    第2 款、第5 款、第6 款之情形，原告本不得依該條之規定
    ，終止與被告間之勞動契約。
  2.再者，原告於簽立系爭離職單時，應係自願離職，已如上述
    ，且原告未曾於離職時，表示其有勞動基準法第14條第1 項
    第2 、5 、6 款之終止契約事由，且其實際上亦不能依據上
    開法文之規定，終止與被告間之勞動契約，故原告依據勞動
    基準法第14條第4 項、第17條之規定，請求被告給付資遣費
    ，仍屬無據，應予駁回。
六、綜上所述，本件原告依據兩造間之勞動契約，主張給付退休
    金之先位請求及主張給付資遣費之備位請求，均為為無理由
    ，應予駁回。原告之訴既經駁回，其假執行之聲請應併予駁
    回。
七、兩造其餘攻擊或防禦方法及未經援用之證據，經本院斟酌後
    ，認為均不足以影響本判決之結果，自無再逐一詳予論駁之
    必要，併此敘明。
據上論結，本件原告之訴為無理由，依民事訴訟法第78條，判決
如主文。
                  勞工法庭  法  官  林靜梅
中    華    民    國    100   年     5     月    27   日
以上正本係照原本作成
如對本判決上訴，須於判決送達後20日內向本院提出上訴狀。
如委任律師提起上訴者，應一併繳納上訴審裁判費。
中    華    民    國    100   年     5     月    27   日
                            書記官  王奐淳